臺中高等行政法院判決
　　　　　　　　　　　　　94年度簡字第00020號
原　　　告　甲○○
被　　　告　彰化縣政府
代　表　人　乙○○
上列當事人間因就業服務法事件，原告不服行政院勞工委員會中
華民國93年11月12日勞訴字第0930050644號訴願決定，提起行政
訴訟。本院判決如下︰
　　主  文
原告之訴駁回。
訴訟費用由原告負擔。
   事實及理由
一、事實概要：緣原告以家庭看護工名義申請聘僱越南籍外勞HA
    THI HONG(女性、護照號碼：A0000000A，下稱H君，受看護
    人：柯呂怨)，而指派其至彰化縣伸港鄉伸港國民中學(下稱
    伸港國中)內，從事工地打掃打雜等工作，經彰化縣警察局
    和美分局(下稱和美分局)於93年8月5日當場查獲，遂於同年
    月11日以和警外字第0930002863號函移送被告核處，經被告
    審查屬實，乃依就業服務法第57條第3款及第68條第1項規定
    ，於93年9月20日以府勞就字第0930181108號違反就業服務
    法罰鍰案件處分書，裁處原告罰鍰新臺幣(下同)3萬元。原
    告不服，提起訴願亦遭駁回，遂提起本件行政訴訟。
二、原告起訴主張：按行為非出於故意或過失者，不罰。乃犯法
    責任要件之最高原則。而行為係出於行為人內在之意思決定
    與意思活動而引發自外界可見之身體行動與靜止，且此等行
    動與靜止須引致外界發生具有違法重要性之後果。至於非出
    於行為人之意思所可主宰支配者，則非違法概念上之行為。
    本件越南籍外勞H君固為原告所聘僱，目的在為家母看護。
    而家母每周由四兄弟輪流照顧，方法為輪值之兄弟供住宿、
    膳食。93年8月5日適由柯清來負責，家母住宿於柯清來家，
    至H君在柯清來家作何事，原告豈能得知？被告稱原告指派H
    君至伸港國中內從事工地打掃打雜等工作，認原告違反就業
    服務法云云，洵屬推測或擬制之方法，以為判斷基礎。而訴
    願決定謂受看護人柯呂怨為警察查獲當週既由柯清來負責照
    顧，依行政院勞工委員會(下稱勞委會)函釋係就業服務法第
    57條第3款所指在「雇主明示或默示」下，居於代雇主行使
    對外勞管理監督地位之人，其所指派外勞H君從事許可以外
    工作之行為，亦視為雇主之指派行為等語，實陷原告於不是
    ，究原告何時指派H君？其是否承認？就業服務法有否規定
    看護人不得隨受看護人看護？被告均有明釋必要，否則「事
    實之認定，應依證據，如未能發現相當證據，或證據不足以
    證明，自不能以推測或擬制方法，以為判斷基礎」，更有甚
    者，柯清來若有違法，又與原告何干？爰求為撤銷訴願決定
    及原處分。被告則以：原告指派所申請聘僱之越南籍外勞H
    君，於伸港國中內從事工地打掃打雜等工作，經和美分局查
    獲，有和美分局93年8月11日和警外字第0930002863號函及
    原告、原告之弟柯清來、H君同年月5日之偵訊筆錄可稽，原
    告違規事實洵屬明確，被告以其違反就業服務法第57條第3
    款規定，並依同法第68條第1項規定處罰鍰3萬元，並無不合
    。稽之前開偵訊筆錄，可見受看護人柯呂怨為警查獲當週既
    由柯清來負責照顧，其依勞委會88年8月2日88職外字第7101
    40號函及91年7月24日勞職外字第0910205078號函所釋，係
    就業服務法第57條第3款所指在雇主明示或默示下，居於代
    雇主行使對外勞管理監督地位之人，其所為指派外勞H君從
    事許可以外工作之行為，亦視為雇主指派之行為，仍為就業
    服務法第57條第3款所規範，被告據以科處罰鍰處分，難謂
    無據為辯，求為判決駁回原告之訴。
三、按「雇主聘僱外國人不得有下列情事‥‥三指派所聘僱之外
    國人從事許可以外之工作。‥‥」、「違反第9條、第33條
    第1項、第41條、第43條、第56條、第57條第3款、第4款或
    第61條規定者，處新臺幣3萬元以上15萬元以下罰鍰。」分
    別為就業服務法第57條第3款及第68條第1項所明定。又「按
    家庭監護工之開放引進，主要在幫助有重度殘障、癱瘓中風
    或重大病患之家庭『照顧此類親屬』，即其監護範圍主要係
    在『照顧』重病受監護人，若為照顧重病受監護人所必須之
    相關生活照料工作，例如：為受監護人在許可工作地點調理
    膳食、餵食受監護人、洗滌衣物、清潔環境等不涉及營利性
    質者，自可視為原許可監護工作之範圍。」、「‥‥本法第
    57條第3款『雇主指派所聘僱之外國人從事許可以外之工作
    』之認定原則如下：1.(1)本款之雇主係指名義上之雇主。且
    在雇主明示或默示下，居於代雇主行使對外勞管理監督地位
    之人，所為指派外勞從事許可以外工作之行為，亦視為雇主
    之指派行為。(2)除積極之指派行為外，亦包括在『明知或可
    得而知』之情形下，消極容認之行為。2.審理案件時常發生
    雇主表示不知情，惟依客觀事實有以下情形者，可認定有本
    款之適用：雇主在『工作現場』雖表示『不知情』，然其『
    可得而知』外國人從事許可以外之工作，應阻止而不阻止，
    視同積極行為之違法。」亦經行政院勞工委員會88年8月2日
    88職外字第710140號函及91年7月24日勞職外字第091020507
    8號函釋有案。
四、本件原告以家庭看護工名義申請聘僱越南籍外勞H君，卻指
    派其至伸港國中內從事工地打掃打雜等工作，經和美分局於
    93年8月5日當場查獲，此有原告、其胞弟柯清來及H君之偵
    訊筆錄影本及工作照片影本附卷可稽，被告乃依就業服務法
    第57條第3款及第68條第1項規定處原告罰鍰3萬元。原告不
    服，循序提起本件訴訟，為如前述之主張。惟查，本件稽之
    原告胞弟柯清來之偵訊筆錄略以：「(警方於93年8月5日9時
    0分，在彰化縣伸港鄉伸港國中內，當場查獲HA THI HONG越
    南籍外勞正在從事掃地打雜等工作，當時你是否在場？是否
    知情？有無當面制止？)我當時在現場。我知情外勞H君從事
    掃地打雜等工作。我有當面制止不可掃地打雜等工作。(該
    外勞原雇主是何人？與你是何種關係？)原雇主為甲○○。
    與我是兄弟關係。(該外勞至伸港鄉伸港國中內工作是何人
    指派？工資由何人支付？工資多少？)該外勞陪同我母親去
    看病，因為空檔時間，自行到國中幫忙掃地打雜。沒有另外
    支付工資。(外勞從事打掃打雜工作之工地負責人為何？)是
    我本人，公司名稱為三傑營造有限公司。」外勞H君之偵訊
    筆錄略以「(你於警方查獲時從事打掃工作是何人授意？該
    人從事何種工作？)是雇主甲○○之弟柯清來叫我過去工作
    ，是從事營造工作。」、「(自何時開始工作？工作性質為
    何？薪資為何？1日工作時數？)我是於本月3日開始工作，
    性質是於伸港國中內打掃工地，工作時間不固定，因剛來臺
    工作只1個多月未領到薪資，因此不知雇主是否有再加薪。
    」又柯清來既係承包伸港國中之校園整修工程之工地負責人
    ，有工程合約附本院卷可稽，而H君又係於該工地上工作為
    警當場查獲，且柯清來亦承認其當時在現場，而外勞H君正
    從事掃地打雜等工作，所述有制止H君為許可以外之工作，
    顯係卸責之詞，尚難採信，是柯清來確有指派H君為許可以
    外工作之事實洵堪認定。又查，原告亦供陳「H君係由其聘
    僱以照顧母親，因兄弟共四人，每周輪流由一位負責，93年
    8月5日由柯清來負責」，是受看護人柯呂怨為警查獲當時雖
    由柯清來負責照顧，而原告將其負有管理監督之H君交由柯
    清來帶同前往其家以行看護柯呂怨之責，則依勞委會前揭函
    釋，柯清來自係就業服務法第57條第3款所指在雇主明示或
    默示下，居於代雇主行使對外勞管理監督地位之人，其所為
    指派外勞H君從事許可以外工作之行為，亦視為雇主之指派
    行為，仍為就業服務法第57條第3款所規範，原告徒以其無
    法得知H君在柯清來家做何事，而主張免責，尚無足採；被
    告據以科處罰鍰處分，自無不合，訴願決定維持原處分，亦
    無違誤。原告起訴意旨，難謂有據，應予駁回。
據上論結，本件原告之訴為無理由，依行政訴訟法第236條、第1
95條第1項後段、第98條第3項前段，判決如主文。
中    華    民    國    94    年    3    月     18    日
                  第二庭法    官　王德麟
以上正本證明與原本無異。
如不服本判決，應於判決送達後20日內，以本訴訟事件所涉及之
法律見解具有原則性者，始得向本院提出上訴狀並表明上訴理由
，經最高行政法院許可，否則不得上訴；如於本判決宣示後送達
前提起上訴者，應於判決送達後20日內補提上訴理由書(均應依
對造人數提出繕本)。
提起上訴應預繳送達用雙掛號郵票390元(34元及5元郵票各10份)。
中    華    民    國    94    年    3    月     18    日
　　　　　　　　　　　　書 記 官　蔡宗融
